【裁判字號】    98,交抗,166
【裁判日期】    980324
【裁判案由】    違反道路交通管理處罰條例
【裁判全文】
臺灣高等法院交通事件裁定             98年度交抗字第166號
抗  告  人
即受處分人  甲○○
上列抗告人因違反道路交通管理處罰條例案件，不服臺灣臺北地
方法院97年度交聲更字第33號，中華民國97年12月31日所為裁定
，提起抗告，本院裁定如下：
  主 文
抗告駁回。
  理 由
一、本件抗告意旨略以：抗告人即受處分人甲○○，於不及向原
    裁定法院聲明異議之時，即於民國97年6月19日，奉國防部
    徵集入營服役，距聲明異議期滿僅有4日期間。該徵召係具
    有強制性，且新兵訓練之時個人自主性、對外聯絡亦有實際
    困難，凡男性服過兵役之人，眾所皆知，應無庸置疑，不可
    抗力所生之遲延非因抗告人過失所造成，本院97年度交抗字
    第1074號裁定亦表認同。刑事訴訟法第2條規定實施刑事訴
    訟程序之公務員，就該管案件，應於被告有利及不利之情形
    ，一律注意，原裁定所稱：「距其接受徵兵之時尚有16日，
    不僅仍有充分時間聲明異議，甚且其既明知近期將入營服役
    ，營訓地點又位處偏遠之屏東龍泉，更應儘早及時聲明異議
    ，或儘速另委託代理人聲明異議，斷無自行拖延以致延誤法
    定期間之理，是其不能遵守期限，顯係由於自誤...。」云
    云，顯然係依本位主義引用類推解釋，自行限縮有違法律規
    定。按抗告人接受徵兵屬情非得已又無緩衝空間，與通案相
    較，顯然對抗告人造成不利，原裁定認事用法有失公正、公
    平。又抗告人先前所提之異議書狀及附件，原裁定未就法理
    詳加審酌敘明，且綜觀本案全情，抗告人所述並非無本，有
    一案二罰之情事，原裁定之認定顯與事實有違，爰請求撤銷
    原裁定云云。
二、按道路交通管理處罰條例第87條第1項規定：受處分人不服
    第8條主管機關所為之處罰，得於接到裁決書之翌日起20日
    內向管轄地方法院聲明異議。
三、經查：
（一）查本件抗告人於97年6月2日收受臺北市交通事件裁決所北
      監自裁字裁40-C00000000號裁決書，有臺北市交通事件裁
      決所送達證書附卷足憑（原審第1713號卷第9頁），則抗
      告人如對原處分機關所為裁決不服，欲提起異議，依上開
      說明，其20日之合法提出異議期間應自97年6月3日（即其
      收受裁決書之翌日），起算至同月23日（同月22日為假日
      ，順延1日）止，因抗告人之住所地臺北市○○區○○路4
      段34號4樓，屬原裁定法院轄區，依法院訴訟當事人在途
      期間標準之規定，毋庸扣除在途期間（原裁定誤為加計在
      途期間2日），故異議期間應至97年6月23日屆滿，抗告人
      卻遲至97年7月3日，始提出聲明異議狀，有聲明異議狀（
      抗告人以「交通申訴狀」名稱提出）上臺北區監理所收文
      章戳在卷可稽（原審第1713號卷第4頁），堪認抗告人向
      原裁定法院提起聲明異議，顯已逾20日之異議期間。
（二）抗告人雖以其因受徵召服兵役，而未能於法定期間內聲明
      異議為由，聲請回復原狀，惟按法院受理有關交通事件，
      準用刑事訴訟法之規定，道路交通管理處罰條例第89條定
      有明文。依刑事訴訟法第67條第1 項規定，非因過失，遲
      誤上訴、抗告或聲請再審之期間，或聲請撤銷或變更審判
      長、受命推事、受託推事裁定或檢察官命令之期間者，於
      其原因消滅後5日內，得聲請回復原狀。所謂非因過失，
      係指逾期之緣由非可歸責於當事人而言，若其不能遵守期
      限係由於自誤，即不能謂非過失。本件抗告人提出原審附
      卷之「臺北市97年第C706梯次北市兵徵字第09730782500
      號陸戰隊常備兵徵集令」（原審第1713號卷第10頁），上
      載發文日期為97年5月29日，報到日期為97年6月19日，是
      抗告人於97年6月2日，收受臺北市交通事件裁決所北監自
      裁字裁40-C00000000號裁決書之時，即可預見其將於聲明
      異議期間屆滿前入營服役，然抗告人竟不思把握期限聲明
      異議，或委由代理人為其聲明異議，或先行聲明異議，後
      補敘理由等方式，積極為避免逾越聲明異議期間之行為，
      乃消極待逾期後，始向法院聲明回復原狀，此逾期之結果
      發生當屬可歸責於抗告人，抗告人因此逾越聲明異議期間
      ，自有過失。再者，軍事部隊基於國家安全，對於現役軍
      人之對外通信雖有必要之管理措施，然對於合法訴訟權利
      之行使並未禁止，此觀抗告人在服役之期間，仍得具狀向
      本院提起抗告即明，抗告人未舉證說明其於軍中服役期間
      ，有何遭禁止向原裁定機關或法院陳遞書狀之情事，僅空
      言陳稱對外聯絡有困難，亦難認有不可抗力之情事存在，
      故抗告人遲誤聲明異議期間，係可歸責於抗告人，其聲明
      回復原狀當不應准許。至本院97年度交抗字第1074號裁定
      ，係以臺灣臺北地方法院交聲字第1713號裁定，就抗告人
      聲請回復原狀部分，漏未為准駁裁定為由，發回更為裁定
      ，抗告人自不得據此即推認本院認其聲請回復原狀為有理
      由。
（三）又依「先程序後實體」之法理，抗告人異議程序既不合法
      ，本件即無由審酌實體。從而，抗告人另陳明其就本案所
      述並非無本，有一案二罰之情事云云，法院依法無從審究
      。
（四）綜上所述，原裁定以抗告人已逾法定聲明異議期間，及係
      因抗告人過失遲誤聲明異議期間，抗告人聲明回復原狀不
      合法等情，駁回抗告人聲明異議及聲請回復原狀，於法尚
      無違誤。抗告人仍執前詞提起抗告，為無理由，應予駁回
      。
四、據上論結，應依道路交通案件處理辦法第26條，刑事訴訟法
    第412條，裁定如主文。
中    華    民    國    98    年    3     月    24    日
                  刑事第十三庭  審判長法  官  曾德水
                                      法  官  林婷立
                                      法  官  陳恆寬
以上正本證明與原本無異。
不得再抗告。
                                      書記官  黃家麟
中    華    民    國    98    年    3     月    25    日


司法院資訊處製作；財團法人民間司法改革基金會備份。
